【裁判字號】    95,上易,2178
【裁判日期】    951221
【裁判案由】    妨害自由
【裁判全文】
臺灣高等法院刑事判決                95年度上易字第2178號
上  訴  人  臺灣臺北地方法院檢察署檢察官
被      告  甲○○
指定辯護人  王如玄律師
            李文健律師
上列上訴人因被告妨害自由案件，不服臺灣臺北地方法院95年度
易字第1477號，中華民國95年9月19日第一審判決（聲請簡易判
決處刑案號：臺灣臺北地方法院檢察署94年度偵字第21402號）
，提起上訴，本院判決如下：
    主  文
上訴駁回。
    理  由
一、本案經本院審理結果，認第一審判決諭知被告甲○○無罪，
    核無不當，應予維持，除後述三外，餘均引用第一審判決書
    記載之證據及理由（如附件）。
二、檢察官上訴意旨略以：原審未前往現場勘查，逕認證人蔡崇
    旭所言較證人黃勝亮之證述為可採，此一認定非無審究之餘
    地；另告訴人乙○○於被告行為時已心生畏懼，被告恐嚇犯
    行已成立，被告事後之道歉僅屬犯後態度之問題，原審以被
    告事後已向告訴人道歉，而認不成立恐嚇罪，亦應再行審酌
    云云。
三、然查：
（一）證人即祈安企業社老闆娘朱惠珍與員工蔡崇旭於原審審理
      中均證稱證人黃勝亮當天不在現場等語（見原審卷第40、
      44頁）；另原審參酌證人黃勝亮與告訴人就黃勝亮在現場
      停留時間之供述互不一致（證人黃勝亮稱其在現場停留約
      5 分鐘，告訴人則稱黃勝亮待半個小時以上）及證人黃勝
      亮與告訴人具叔侄親屬關係，告訴人竟未於警詢中即提出
      此一證據（人）等情，因認告訴人謂黃勝亮當日在場聞見
      被告與告訴人間爭執內容云云，不足採信，經核與證據法
      則及日常事理均無不合，且此一證據取捨無關乎現場之地
      理位置，即無至現場勘查之必要。檢察官此部分上訴意旨
      所陳，要非可採。
（二）原判決於理由欄四（五）中雖提及被告事後向告訴人道歉
      一節，惟該部分係用以論述被告並無加害告訴人之犯意，
      而非論述因被告事後已向告訴人道歉，致被告應不成立恐
      嚇罪，檢察官此部分上訴意旨所陳，顯與原判決意旨不合
      ，其據此指摘原判決不當，亦無理由。另告訴人於原審陳
      稱被告向其稱「你不要認為你長的高大我就怕你，我可以
      花錢叫大陸仔把你作掉」等語當時，其很生氣等語（見原
      審卷第55頁），證人朱惠珍於原審亦證稱：「告訴人當天
      沒有說被恐嚇，告訴人只有說他心理很不舒服」、「（隔
      二、三天，乙○○說他被恐嚇，你是否覺得他當時是否因
      恐嚇而害怕？）他應該只是生氣，我看他樣子應該不會因
      為那句話而害怕，因為我覺得乙○○應該不是那種只是口
      頭說就會害怕的人」等語（見原審卷第39、42頁），足證
      告訴人聽到被告向其稱「你不要認為你長的高大我就怕你
      ，我可以花錢叫大陸仔把你作掉」等語時，其心理並不害
      怕而係生氣，原審因認被告縱於口角時口出該語，依客觀
      情形以觀，亦未達使人心生畏懼而危害安全之程度，經核
      於法並無違誤。檢察官上訴意旨認告訴人心生畏懼，亦非
      可採。
四、綜上所述，檢察官上訴意旨所陳各節，於法均無可採。其執
    指摘原判決不當，求予撤銷改判，為無理由，應予駁回。
據上論結，應依刑事訴訟法第373條、第368條，判決如主文。
本案經檢察官陳明光到庭執行職務。
中    華    民    國    95    年    12    月    21    日
                  刑事第二庭審判長法  官  呂丹玉
                                  法  官  林恆吉
                                  法  官  林銓正
以上正本證明與原本無異。
不得上訴。
                                  書記官  陳玲憶
中    華    民    國    95    年    12    月    22    日
附件：
臺灣臺北地方法院刑事判決              95年度易字第1477號
公  訴  人  臺灣臺北地方法院檢察署檢察官
被      告  甲○○  男  53歲（民國○○年○月○日生）
                    身分證統一編號：Ｚ000000000號
                    住臺北市○○○路○段119巷20號2樓
                    居臺北市○○區○○路51號
選任辯護人  王如玄律師
            李文健律師
上列被告因妨害自由案件，經檢察官聲請簡易判決處刑（94年度
偵字第21402號），本院改行通常審判程序，判決如下：
    主  文
甲○○無罪。
    理  由
一、公訴意旨略以：被告甲○○於民國94年10月（聲請簡易判決
    處刑書誤載為11月）27日上午，前往設於台北市○○區○○
    路110號、經營資源回收業務之祈安企業社選購資源回收物
    ，於該日上午11時20分許，因翻找物品影響資源回收場員工
    即告訴人乙○○工作，兩人遂起爭執發生口角，詎被告因自
    忖身材纖瘦，不若乙○○魁武，竟不甘示弱向乙○○恫嚇稱
    ：「你不要認為你長的高大我就怕你，我可以花6萬元叫大
    陸仔把你作掉。」等語，以此加害生命之事恐嚇乙○○，使
    乙○○心生畏懼，致生危害於安全，因認被告涉犯刑法第30
    5 條恐嚇危害安全罪嫌。
二、按犯罪事實應依證據認定之，無證據不得認定犯罪事實；不
    能證明被告犯罪者，應諭知無罪之判決，刑事訴訟法第154
    條第2項、第301條第1項分別定有明文。次按告訴人之告訴
    ，係以使被告受刑事訴追為目的，是其陳述是否與事實相符
    ，仍應調查其他證據以資審認；認定不利於被告之事實，須
    依積極證據，苟積極證據不足為不利於被告事實之認定時，
    即應為有利於被告之認定，更不必有何有利之證據；認定犯
    罪事實所憑之證據，雖不以直接證據為限，間接證據亦包括
    在內；然而無論直接或間接證據，其為訴訟上之證明，須於
    通常一般之人均不致有所懷疑，而得確信其為真實之程度者
    ，始得據為有罪之認定，倘其證明尚未達到此一程度，而有
    合理之懷疑存在時，無從為有罪之確信時，自應為被告無罪
    之判決（最高法院52年台上字第1300號、30年上字816號、
    76年度台上字第4986號判例意旨參照）。
三、公訴人認被告涉犯上開罪嫌，無非以上開事實業據告訴人乙
    ○○之指訴，並有在場證人黃勝亮之證述及被告之供述，為
    其論據。
四、訊據被告堅決否認涉有恐嚇犯行，辯稱：其於上開時、地因
    翻找回收物品影響告訴人工作，與告訴人發生爭執，告訴人
    先罵其三字經，告訴人有雙手握拳，其當時是以台語說：「
    如果你敢打我，你就會被同行的人藐視，你給我打試試看」
    ，並非以前揭言詞恐嚇告訴人等語，經查：
（一）公訴意旨認被告有以前揭言詞恐嚇告訴人致生危害於安全
      之事實，僅有告訴人之證述與證人即告訴人之姪（任職於
      祈安企業社隔壁經宇公司員工）黃勝亮之證詞為證，證人
      黃勝亮固於本院證稱：「那時我拿鐵過去丟，我就聽到我
      叔叔（即告訴人）跟他（即被告）說你節制一點（台語）
      ，被告就說你（即告訴人）不要以為你比較高大我就怕你
      ，我（即被告）可以花6萬元請阿陸仔把你作掉（台語）
      。我記得被告講到一半牙齒掉下來。」等語（見本院95年
      9月5日審判筆錄），惟被告堅決表示黃勝亮當天並不在場
      ，此與證人即祈安企業社老闆娘朱惠珍與證人即祈安企業
      社員工蔡崇旭所證稱黃勝亮當天不在現場等語相符（同上
      審判筆錄），而關於黃勝亮在現場停留的時間，證人黃勝
      亮表示其當天在祈安企業社待約5分鐘，與告訴人乙○○
      證稱黃勝亮當天待半個小時以上乙節並不一致（同上審判
      筆錄）；再者，依卷附警詢筆錄所載，告訴人於94年10月
      27日當天下午至台北市中正二分局南海路派出所報案時，
      僅指陳當時有其公司同事蔡崇旭在場聽到被告講的話，並
      未提及黃勝亮在場（見臺灣臺北地方法院檢察署94年偵字
      第21402號卷第6頁），衡情黃勝亮既為告訴人之姪，若曾
      在場親見聽聞被告對告訴人出言恐嚇，何以告訴人於警詢
      時並未提及？就被告與告訴人爭吵現場之環境，證人蔡崇
      旭到庭證稱現場有開音響，惟證人黃勝亮卻證稱當時沒有
      音響的聲音（見本院95年9月5日審判筆錄），是以，證人
      黃勝亮是否在場且親見聽聞被告與告訴人爭執之詳細內容
      ，尚難遽為採信。
（二）告訴人與被告均表示當時在場距離其二人最近者為蔡崇旭
      ，證人蔡崇旭於本院審理時，對於是否聽到其二人爭吵的
      內容證稱：「我沒有聽的很清楚，因為旁邊有開音響。」
      、「我沒有注意到，不曉得有沒有吵什麼，我不能確定他
      們到底有沒有吵。」（同上審判筆錄），並不能證明被告
      有恐嚇之犯行。
（三）告訴人指訴被告所為前揭恐嚇言詞之內容，於偵查及本院
      審理時固陳稱被告恐嚇稱：「我可以花『6』萬元請阿陸
      仔把你作掉（台語）」（94年偵字第21402號卷第38頁、
      同上審判筆錄），惟此與被告當天至警局報案時指陳被告
      恐嚇稱：「我可以花『5』萬元叫大陸仔把你做掉」（同
      上偵查卷第6頁），金額並不相符，而「6」與「5」之台
      語發音並不相近，證人乙○○之證詞之內容前後不一，亦
      不足為不利於被告之證據。
（四）被告與告訴人發生爭執後的隔天，被告與其家人曾至祈安
      企業社道歉欲和解，嗣經討價還價後由被告賠償6千元，
      因告訴人不收，由朱惠珍暫時保管，嗣後由告訴人表示將
      之捐給佛教慈濟基金會之情事，業經告訴人、證人朱惠珍
      結證屬實（見本院95年9月5日審判筆錄），且有佛教慈濟
      基金會出具之收據影本1紙附卷為證（94年偵字第21402號
      卷第34頁），惟此道歉和解之行為僅能表示被告欲息事寧
      人，尚無以被告事後有賠償和解之舉作為其有恐嚇犯行證
      據之理，自不能僅以被告此和解行為，逕為不利於被告之
      認定。
（五）刑法第305條之恐嚇罪，所稱以加害生命、身體、自由、
      名譽、財產之事，恐嚇他人者，係指以使人生畏怖心為目
      的，而通知將加惡害之旨於被害人，且須受惡害之通知者
      ，因其恐嚇，生安全上之危險與實害而言（最高法院52年
      台上字第751號、26年渝非字第15號判例意旨參照）。被
      告於事發隔天即向告訴人道歉，請求和解，顯無將加惡害
      於被害人之意，且被告與告訴人發生爭執之原因僅係被告
      妨礙到告訴人工作之通路及是否拿取告訴人作為座椅之電
      鍋所致，尚無因此即使被告產生殺意之理；況告訴人於本
      院審理中自承當時聽到很生氣並不害怕（見本院95年9月5
      日審判筆錄），可知被告縱於口角時口出惡言，依客觀情
      形以觀，亦未達使人心生畏懼而危害安全之程度。
五、綜上所述，被告雖因選購資源回收物，妨礙到告訴人工作而
    於上開時地與告訴人發生爭執，然並無積極證據足認被告有
    以：「你不要認為你長的高大我就怕你，我可以花6萬元叫
    大陸仔把你作掉。」等語恐嚇告訴人，致生危害於安全之情
    事，本院依卷內全部資料復查無其他積極證據足認被告有公
    訴意旨所指犯行，本件公訴人為訴訟上之證明尚未達一般人
    均不致有所懷疑而得確信為真實之程度，本件不能證明被告
    犯罪，依前開說明，自應為被告無罪之諭知。
據上論斷，應依刑事訴訟法第301條第1項，判決如主文。
本案經檢察官鄭堤升到庭執行職務
中    華    民    國    95    年    9    月    19     日
              刑事第二庭審判長法  官  吳孟良
                              法  官  蘇嘉豐
                              法  官  沈君玲
以上正本證明與原本無異。
如不服本判決，應於判決送達後10日內向本院提出上訴狀（應抄
附繕本）。告訴人或被害人如對於本判決不服者，應具備理由請
求檢察官上訴，其上訴期間之計算係以檢察官收受判決正本之日
期為準。
                              書記官  袁以明
中    華    民    國    95    年    9     月    20    日


司法院資訊處製作；財團法人民間司法改革基金會備份。
